臺灣高雄地方法院刑事判決　　　　　　 110年度侵訴字第22號
公　訴　人　臺灣高雄地方檢察署檢察官
被　　　告　曾俊凱



義務辯護人　杜俊謙律師
上列被告因妨害性自主罪案件，經檢察官提起公訴（110 年度偵
字第627 號），本院判決如下：
    主  文
乙○○成年人故意對少年犯乘機性交罪，處有期徒刑肆年陸月。
    事  實
一、乙○○於民國109 年9 月15日，因代號0000000 （91年10月
    生，真實姓名年籍詳卷，下稱甲○）於臉書社團貼文表示欲
    尋找工作並借款新臺幣（下同）200 萬元，嗣真實姓名年藉
    不詳自稱「劉佩玟」之人聯絡甲○並相約於同日22時在高雄
    市美麗島捷運站商談借款及工作事宜，後乙○○受「劉佩玟
    」所託與甲○見面後，乙○○表示現無法帶甲○去找老闆，
    叫甲○先至飯店休息一晚，復稱友人要喝酒，偕同甲○先至
    超商購買啤酒6 罐、伏特加酒1 瓶，再於同日23時15分許至
    高雄市○○區○○○路000 號「天藝商旅」飯店之622 號房
    內聊天，因而知悉甲○當時年僅17歲，期間2 人開始飲酒，
    乙○○係成年人，見甲○酒醉在床，明知甲○年僅17歲，且
    已因飲用酒類而不勝酒力，仍基於乘機性交之犯意，利用甲
    ○酒後已呈現意識不清而不能抗拒之酒醉狀態，以陰莖插入
    甲○陰道內之方式，乘機對甲○性交得逞1 次，嗣於翌日（
    16日）凌晨2 時22分先行離開「天藝商旅」。甲○於早上6 
    時許清醒後察覺有異，聯絡父親0000000A（真實姓名年籍詳
    卷）並報警處理，因而為警查悉上情。
二、案經高雄市政府警察局新興分局報請臺灣高雄地方檢察署檢
    察官偵查起訴。
    理  由
壹、程序部分
一、本判決參考司法院「刑事判決精簡原則」製作。
二、證據能力部分當事人未爭執，得不予說明。
三、按行政機關、司法機關及軍法機關所製作必須公示之文書，
    不得揭露被害人之姓名、出生年月日、住居所及其他足資識
    別被害人身分之資訊，性侵害犯罪防治法第12條第2 項定有
    明文。又裁判及其他必須公示之文書，不得揭露足以識別被
    害人身分之資訊。如確有記載之必要，得僅記載其姓氏、性
    別或以使用代號之方式行之，法院辦理性侵害犯罪案件應行
    注意事項第3 點亦有明定。又宣傳品、出版品、廣播、電視
    、網際網路或其他媒體對為刑事案件當事人或被害人之兒童
    及少年不得報導或記載其姓名或其他足以識別身分之資訊；
    行政機關及司法機關所製作必須公開之文書，除其他法律特
    別規定之情形外，亦不得揭露足以識別前項兒童及少年身分
    之資訊，兒童及少年福利與權益保障法第69條第1 項第4 款
    、第2 項分別定有明文。依前揭規定，本判決書於犯罪事實
    欄及理由欄內關於證人即被害人甲○、甲○之父0000000A，
    均僅記載其代號（其真實姓名、年籍資料，詳附於警偵彌封
    卷內之代號與真實姓名對照表），合先敘明。
貳、實體部分
一、訊據被告乙○○固坦承有在「天藝商旅」飯店之622 號房內
    ，與甲○飲酒之事實，惟矢口否認乘機性交犯行，辯稱：伊
    與甲○聊天至凌晨2 點，伊就告知甲○要離開，甲○當時係
    清醒狀態，且伊沒有與甲○發生性行為云云（警卷第3 頁至
    第6 頁，偵卷第33頁至第35頁，院卷第43頁至第45頁）；嗣 
    翻異前詞，改辯稱：伊承認與甲○發生性行為，但甲○係自
    願與伊發生性行為（院卷第154 頁至第156 頁），經查：
(一)被告於109 年9 月15日，因甲○於臉書社團貼文表示欲尋找
    工作並借款200 萬元，嗣自稱「劉佩玟」之人聯絡甲○並相
    約於同日22時在高雄市美麗島捷運站商談借款及工作事宜，
    後被告受「劉佩玟」所託與甲○見面後，被告表示現無法帶
    甲○去找老闆，叫甲○先至飯店休息一晚，復稱友人要喝酒
    ，偕同甲○先至超商購買啤酒6 罐、伏特加酒1 瓶，再於同
    日23時15分許至高雄市○○區○○○路000 號「天藝商旅」
    飯店之622 號房內聊天，被告因而知悉甲○當時年僅17歲，
    期間2 人開始飲酒，被告於翌日（16日）凌晨2 時22分先行
    離開「天藝商旅」，獨留甲○在「天藝商旅」622 號房內之
    事實，業據被告於警詢、偵訊及本院準備程序供承在卷（警
    卷第3 頁至第6 頁，偵卷第33頁至第35頁，院卷第43頁至第
    45頁），核與證人甲○於警詢及偵訊證述情節大致相符（警
    卷第11頁至第19頁，偵卷第25頁至第27頁），復有甲○與「
    劉佩玟」臉書通訊軟體對話截圖（警卷第45頁至第51頁）、
    甲○與被告臉書通訊軟體對話截圖（警卷第39頁至第43頁）
    、「天藝商旅」監視器畫面照片（警卷第35頁至第37頁）及
    住宿紀錄（偵卷第19頁）在卷可憑，而堪認定。
(二)被告雖辯稱：伊離開「天藝商旅」時，甲○是很清醒的，伊
    沒有乘機性侵害甲○云云。然甲○於警詢及偵訊時證稱：被
    告有開伏特加酒給伊喝，伊還喝了一手啤酒，與被告在喝酒
    時，伊全身穿著整齊，全部喝完沒隔多久伊就醉到睡著，伊
    醒來時已經是早上6 點多，伊身上只剩下內衣、內褲及長褲
    ，外衣在床上找到等語，而甲○上開證述，則有下列補強證
    據可佐：
 1、被告於案發前至超商購買啤酒6 罐、伏特加酒1 瓶，再於同
    日23時15分許至「天藝商旅」飯店之622 號房內與甲○聊天
    飲酒之事實，業據被告供承不諱，已如前述。從而，甲○證
    稱被告有開伏特加酒給伊喝，伊還喝了一手啤酒，因而醉到
    睡著等語，並非全然無據，且甲○所證內容核與一般常情亦
    無明顯重大違悖之處。
 2、再者，觀諸甲○與「劉佩玟」臉書通訊軟體對話截圖內容可
    知，「劉佩玟」於109 年9 月15日23時49分曾經傳送「晚點
    過去」的訊息給甲○，甲○尚能即時回傳「好的我等你」的
    訊息給「劉佩玟」，然「劉佩玟」於翌日凌晨3 時36分傳送
    「622 ？」疑似詢問房號的訊息給甲○，甚至之後連續傳送
    9 次符號訊息及1 次「睡著了？」的文字訊息給甲○，甲○
    均未予以任何回覆，甲○遲至同日早上7 時3 分始撥打第一
    通語音通話給被告；同日早上7 時7 分始撥打第一通語音通
    話給「劉佩玟」，然被告及「劉佩玟」均未予以接聽（詳警
    卷第43頁、第49頁至第51頁）。從「劉佩玟」於109 年9 月
    16日凌晨3 時36分起共傳送10次訊息給甲○，甲○均未予以
    任何回覆，遲至同日早上7 時3 分及7 分甲○始撥打語音通
    話給被告及「劉佩玟」之客觀事實，核與甲○指證伊因飲酒
    而酒醉睡著，不醒人事，直到翌日早上6 點多始清醒等內容
    大致相符，堪認甲○上開指證內容，確與卷內客觀證據所顯
    示之事實相符，而屬有據。
 3、被告於109 年9 月16日凌晨2 時22分先行離開「天藝商旅」
    ，獨留甲○在「天藝商旅」622 號房內之事實，業已認定如
    前；而甲○於同日早上6 時53分獨自離開「天藝商旅」622 
    號房之事實，業據證人甲○於警詢證述綦詳，復有「天藝商
    旅」監視器錄影翻拍畫面（警卷第37頁）在卷可佐，亦堪認
    定。倘若被告所辯關於伊離開「天藝商旅」時，甲○意識仍
    屬清醒乙節為真，衡諸常情，甲○既係為借款及應徵工作而
    與被告一同在「天藝商旅」飯店之622 號房內商談相關事宜
    ，被告離開時，甲○意識尚屬清醒，甲○豈會在尚未談妥借
    款及工作事宜時，即自行離開「天藝商旅」飯店之622 號房
    ，顯然被告上開所辯，對照案發後之客觀事證，已與一般社
    會常情有違。反而，依甲○所證伊酒醉清醒時，發現被告不
    告而別，因而認為被告不會再返回「天藝商旅」飯店之622
    號房，所以才離開「天藝商旅」等情，較與一般社會常情相
    符，此觀甲○109 年9 月16日中午12時58分在通訊軟體向被
    告表示「我以為你沒有出現了」等語（詳警卷第43頁），益
    徵明確。從而，甲○上開所證內容，較能合理解釋甲○為何
    於109 年9 月16日早上6 時53分獨自離開「天藝商旅」622 
    號房，及甲○為何認為被告不會再返回「天藝商旅」飯店之
    622 號房，是甲○上開所證與卷內客觀證據所顯示事實較為
    相符。
 4、綜上，甲○於警詢及偵訊指證伊與被告在「天藝商旅」飯店
    之622 號房內飲酒，有因飲用酒類而不勝酒力，醉倒而呈現
    意識不清之酒醉狀態等語，確有上開各項補強證據可佐，而
    屬可信。
(三)甲○於109 年9 月16日早上6 時許清醒後察覺有異，於同日
    6 時53分獨自離開「天藝商旅」622 號房後，聯絡父親0000
    000A並報警處理，甲○隨即於同日早上9 時33分採檢送驗結
    果，甲○外陰部棉棒主要型別、陰道深部棉棒Ｙ染色體ＤＮ
    Ａ－ＳＴＲ型別均與被告型別相符等情，業據證人甲○於警
    詢及偵訊證述在卷，復有大同醫院受理疑似性侵害事件驗傷
    診斷書（院卷第13頁至第17頁）、性侵害犯罪事件通報表（
    院卷第61頁、第62頁）、性侵害案件被害人調查表（院卷第
    65頁至第68頁）、疑似性侵害案件證物採集單（院卷第69頁
    ）及內政部警政署刑事警察局110 年1 月25日刑生字第1098
    043827號鑑定書（偵卷第39頁至第41頁）在卷可憑。從甲○
    外陰部及陰道深部均採集到被告的ＤＮＡ型別可知，被告確
    實有利用甲○酒後已呈現意識不清而不能抗拒之酒醉狀態，
    以陰莖插入甲○陰道內之方式，乘機對甲○性交得逞之事實
    。至被告於本院審理一度辯稱：伊本身有吃檳榔習慣，口水
    唾液會吐在杯子裡，伊想可能是甲○從杯子內拿走伊的口水
    唾液塗抹陰道，造成甲○陰道深處有伊的檢體云云（院卷第
    47頁），然經本院將甲○外陰部棉棒、陰道深部棉棒送內政
    部警政署刑事警察局進一步以唾液澱粉酶抗原檢測法檢測，
    結果甲○外陰部棉棒及陰道深部棉棒送均呈陰性反應，有內
    政部警政署刑事警察局110 年11月1 日刑生字第1108019920
    號鑑定書（偵卷第83頁至第85頁）可稽，足認甲○外陰部及
    陰道深部所採檢體均非被告的口水唾液，是被告上開所辯，
    顯然與卷內客觀證據所顯示事實不符，而屬臨訟卸責之詞，
    要無可採。
(四)被告於本院審理翻異前詞，改辯稱：伊不知道甲○未滿18歲
    ，甲○係自願與伊發生性行為，甲○應該係因為沒有借到錢
    ，所以才會誣諂伊乘機性交云云（院卷第154 頁至第156 頁
    、第164 頁），本院認為不可採之理由如下：
 1、被告於案發翌日於警詢供稱：「大約15日23時左右，我跟她
    （即甲○）約在美麗島捷運站，當下我才知道她未滿18歲，
    所以先在天藝商旅對面的全家聊天，後來我朋友打電話跟我
    說她有喝酒……我就用我的名字去天藝商旅開房，開了622
    號房」等語（警卷第5 頁），是被告於警詢即已坦白承認其
    與甲○在前往「天藝商旅」飯店之622 號房前，就已因與甲
    ○聊天，而知悉甲○未滿18歲等情。衡情，應係確有此事，
    被告始會於警詢供述此情，否則殊難想像被告為何於警詢虛
    構自己主觀上知悉甲○未滿18歲之事實。再者，被告於案發
    之初，較無時間思考利害關係或構思如何掩飾對自己不利之
    事實，所為陳述應較與事實相符。綜上，被告於警詢供稱伊
    於案發前即已知悉甲○未滿18歲等語，已具有特別可信之情
    狀，且甲○於案發時確實年僅17歲，已認定如前，是被告警
    詢所供，亦與卷內客觀證據相符，而堪認定。從而，被告於
    本院審理時翻異前詞，並無可採，礙難採為有利被告之事實
    認定。
 2、被告固然於本院審理時翻異前詞，改坦承有與甲○發生性行
    為，惟仍辯稱甲○係自願與伊發生性行為云云。經查：①被
    告上開所辯，與其於警詢、偵訊及本院準備程序否認有與甲
    ○發生性行為之說詞，已有前後不一致之情形，且與甲○所
    指證內容亦有不符，是被告上開所辯關於甲○自願與其發生
    性行為乙事，是否為真，顯然已有疑問。②再者，被告於警
    詢時即已知悉自己遭警方懷疑涉嫌對甲○性侵害，倘若甲○
    確實係自願與被告發生性行為，此屬對被告有利之事實，亦
    可洗刷其對甲○性侵害之罪名，何以被告對此有利於己之事
    實，歷經警詢、偵訊及本院準備程序時均未曾提及，而遲至
    本院審理期日始行提出，如此顯然與一般常情有違。③末以
    ，甲○係於109 年9 月16日早上6 時許，在「天藝商旅」62
    2 號房內清醒後察覺有異，於同日6 時53分獨自離開「天藝
    商旅」622 號房後，聯絡父親0000000A並報警處理，甲○隨
    即於同日早上9 時33分至醫院採檢，已如前述。而甲○於同
    日17時27分接受警詢時，係向警方證稱伊係酒醉睡著，不知
    道有沒有遭到被告性侵害等語，有甲○警詢筆錄在卷可按（
    警卷第13頁、第14頁）。倘若甲○明知自己自願與被告發生
    性行為，卻前往報警誣諂被告性侵害，甲○理應直接向員警
    虛構被告對其乘機性交，甚至強制性交，即可達其誣諂被告
    之目的，何以甲○卻要向員警證稱伊不知道有沒有遭到被告
    性侵害，如此顯然不合常理。反而從甲○警詢所證內容，並
    未直接指控被告對其乘機性交或強制性交乙節，益徵甲○所
    證應係依據其親身經歷之事實而為陳述。④綜上可知，被告
    辯稱甲○係自願與伊發生性行為云云，已有上開諸多不合常
    情之處，反觀甲○所證內容，較為可信，是被告上開所辯，
    已難採信為真。
 3、被告辯稱甲○可能係因為沒有借到錢，所以才會誣諂伊乘機
    性交云云，然核被告所辯：伊有將甲○要借錢的事告知伊的
    老闆，而伊的老闆係於109 年9 月16日下午告知，因為甲○
    所述借錢理由太奇怪，所以不同意借錢給甲○，但伊忘記有
    沒有將此事告訴甲○云云（院卷第154 頁、第155 頁），姑
    且不論被告上開所辯內容，卷內並無任何相關證據可佐。單
    憑被告前揭所辯內容，予以細究即可知悉，被告的老闆係於
    109 年9 月16日下午始告知被告不同意借款給甲○，倘若被
    告有將此事告知甲○，時間點亦係同日下午，是甲○於同日
    早上9 時33分至醫院接受性侵害驗傷採檢之際，根本不知道
    自己借不到錢，豈會有因為借不到錢而誣諂被告之動機存在
    。再者，觀諸甲○與「劉佩玟」及被告於109 年9 月16日臉
    書通訊軟體對話截圖內容，「劉佩玟」於同日早上9 時34分
    曾經傳送「人呢」、「我身上拿這麼多錢」、「啊你人不見
    ？」等內容訊息給甲○；被告則於同日12時58分曾經傳送「
    妹妹說」、「有拿錢過去」、「你沒回也沒接」、「是怎樣
    的狀況」等內容訊息給甲○（警卷第51頁、第43頁），顯然
    被告與「劉佩玟」均傳送訊息告知甲○已經借到錢，與被告
    於本院審理所辯其老闆認為甲○借錢理由太奇怪，所以不同
    意借錢給甲○云云，亦有矛盾。從而，被告上開所辯內容，
    非但不能自圓其說，且無所憑據，亦與卷內證據不相符合，
    所辯礙難採為有利被告之事實認定。
 4、綜上，被告於本院審理翻異前詞，改辯稱上開各情，有諸多
    不合常理之處，亦與卷內證據不符，均難採信。
(五)綜上所述，本案事證，已臻明確，被告犯行，已堪認定，應
    依法論科。至檢察官聲請傳喚證人甲○到庭作證，以此證明
    被告於案發時知悉甲○未滿18歲，惟此部分事證已明，本院
    認上開傳喚已無必要，附此敘明。
二、論罪科刑：
(一)按刑法第225 條第1 項乘機性交罪，係以對於男女利用其精
    神、身體障礙、心智缺陷或其他諸如昏暈、酣眠、酒醉等相
    類之情形，不能或不知抗拒而為性交為構成要件，所謂「不
    能或不知抗拒」，係指乘被害人因上開精神障礙等情形，對
    於外界事物失去知覺，或其意識之辨別能力顯著降低，已無
    自由決定其意思或瞭解其行為效果，而處於無可抗拒之狀態
    而言（最高法院104 年度台上字第3049號判決意旨參照）。
    查，本件被告利用甲○因酒後已呈現意識不清而不能抗拒之
    酒醉狀態，以其陰莖插入甲○陰道內，應符合刑法第225 條
    第1 項乘機性交罪之構成要件。本件甲○於案發時為17歲之
    少年乙情，業經說明如上，而被告於本件案發時已為成年人
    一節，亦有其年籍資料附卷可憑，竟故意對甲○犯本件犯行
    ，應依兒童及少年福利與權益保障法第112 條第1 項前段之
    規定，加重其刑。又成年人故意對兒童、少年犯罪之加重，
    係對被害人為兒童、少年之特殊要件予以加重處罰，乃就犯
    罪類型變更之個別犯罪行為予以加重，屬刑法分則加重之性
    質，非僅單純之刑度加重，即其構成要件亦與常態犯罪之罪
    型不同，為一獨立之犯罪構成要件。
(二)核被告所為，係犯兒童及少年福利與權益保障法第112 條第
    1 項前段、刑法第225 條第1 項之成年人對少年犯乘機性交
    罪，並應依兒童及少年福利與權益保障法第112 條第1 項前
    段規定，加重其刑。公訴意旨認被告係涉犯刑法第225 條第
    1 項之乘機性交罪，容有誤會，惟因二者基本社會事實既屬
    同一，且經本院當庭告知被告上開規定（本院卷第154 頁）
    ，對被告防禦權之行使無礙，爰依法變更起訴法條。爰審酌
    被告為成年人，明知甲○係未滿18歲之少年，心智發育未臻
    健全，思慮及身心發展有欠成熟，被告未能克制己身性慾衝
    動，竟趁甲○已因飲用酒類而不勝酒力，酒後呈現意識不清
    而不能抗拒之酒醉狀態，以陰莖插入甲○陰道內之方式，乘
    機對甲○性交得逞1 次，侵害甲○之性自主決定權，致甲○
    因此身心受創，行為實應予非難，兼衡被告教育程度為專科
    肄業，目前擔任酒店行政人員，月收入8 萬至12萬元間，未
    婚無子女之教育程度及家庭經濟狀況（詳警詢筆錄受詢問人
    欄所載，及被告於本院審理所供，詳警卷第3 頁，院卷第16
    6 頁），復考量被告犯後態度等一切具體情狀，量處如主文
    所示之刑。
據上論斷，應依刑事訴訟法第299 條第1 項前段、第300 條，判
決如主文。
本案經檢察官丁○○提起公訴，檢察官丙○○到庭執行職務。 
中    華    民    國   111    年    2     月    24    日
 
                刑事第九庭    審判長法  官  毛妍懿
 
                                    法  官  張瀞文
 
                                    法  官  陳俊宏
以上正本證明與原本無異。
如不服本判決應於收受送達後20日內向本院提出上訴書狀，並應
敘述具體理由；如未敘述上訴理由者，應於上訴期間屆滿後20日
內向本院補提理由書（均須按他造當事人之人數附繕本）「切勿
逕送上級法院」。
中    華    民    國   111    年    2     月    24    日
 
                                    書記官  鄭伃倩
附錄本案論罪科刑法條：
中華民國刑法第225 條第1 項
對於男女利用其精神、身體障礙、心智缺陷或其他相類之情形，
不能或不知抗拒而為性交者，處 3 年以上 10 年以下有期徒刑
。
 
兒童及少年福利與權益保障法第112條第1項
成年人教唆、幫助或利用兒童及少年犯罪或與之共同實施犯罪或
故意對其犯罪者，加重其刑至二分之一。但各該罪就被害人係兒
童及少年已定有特別處罰規定者，從其規定。